【裁判字號】    90,易,461
【裁判日期】    900413
【裁判案由】    傷害
【裁判全文】
台灣台中地方法院刑事判決                            九十年度易字第四六一號
    公  訴  人  台灣台中地方法院檢察署檢察官
    被      告  丁○○
    指定辯護人  本院公設辯護人賴忠杰
    被      告  乙○○
右列被告因傷害案件，經檢察官提起公訴（九十年度偵字第一００三號），本院判決
如左：
    主    文
丁○○共同傷害人之身體，因而致人於重傷，處有期徒刑年陸月。扣案木棍壹支沒
收。
乙○○共同傷害人之身體，處有期徒刑肆月，如易科罰金，以佰元折算壹日。
    事    實
一、丁○○（綽號「阿悟」）前曾於民國（下同）八十五年間因非法販賣化學合成類
    麻醉藥品安非他命罪，於八十九年三月二十九日經台灣高等法院台中分院判處有
    期徒刑五年二月，尚未確定。詎仍不知悔改，與乙○○（綽號「阿呆」）、年籍
    不詳綽號「台北」之成年男子，及案外人余俊毅、盧俊浣等五人，於八十九年十
    一月二十日凌晨一時許，在台中市○○路九十五號「御花園ＫＴＶ」唱歌時，適
    巧遇甲○○、丙○○等人，因余俊毅積欠甲○○新台幣（下同）九萬元債務迄未
    償還，甲○○遂與余俊毅談判有關上開債務清償問題，引起丁○○、丙○○之不
    悅，雙方因而發生口角，嗣丁○○、乙○○、盧俊浣及綽號「台北」之成年男子
    欲離去時，丁○○、乙○○及綽號「台北」之成年男子，再次與甲○○、丙○○
    發生口角，詎丁○○、乙○○及綽號「台北」之成年男子在一言不合下，竟基於
    普通傷害之共同犯意聯絡，在前開「御花園ＫＴＶ」店門口，由丁○○持燒金紙
    之金爐（未扣案）、乙○○持安全帽（未扣案）、綽號「台北」之成年男子持木
    棍（未扣案），先行共同毆打丙○○，致丙○○受有右眼鈍傷、結膜下出血、左
    髁挫傷、頭部血腫等傷害，丙○○不敵遂逃入附近之重劃區內躲藏，丁○○、丙○○、及綽號「台北」之成年男子等三人追趕不及返回前開「御花園ＫＴＶ」門
    口，適見甲○○自店內出來，丁○○、乙○○、綽號「台北」之成年男子，亦接
    續前開犯意，共同出手毆打甲○○，甲○○亦予以反擊，混戰中，丁○○即隨手
    拾取地上之木棍（與前開木棍不同）揮打甲○○，該木棍因不堪重擊而斷裂，並
    因而插入甲○○之右眼，嗣甲○○經送財團法人私立中國醫藥學院附設醫院救治
    ，惟甲○○右眼球遭木棍插入致使右眼球破裂併眼球摘除，該右眼視能全部喪失
    毀敗，甲○○並受有左眼外傷性葡萄炎併結膜下出血、背部疼痛、腰部瘀青、左
    中指脫臼等傷害。嗣經警方人員扣得刺傷甲○○右眼之木棍一支。
二、案經乙○○、甲○○訴由台中市警察局第五分局移送台灣台中地方法院檢察署檢
    察官偵查起訴。
    理    由
一、訊據被告丁○○對於右揭事實，業據其於警、偵訊及本院審理時，坦承不諱；訊
    據被告乙○○對於右揭毆打告訴人丙○○，並予以追趕入重劃區之事實，固據其
    於警、偵訊及本院審理時，坦承不諱，惟矢口否認有毆打告訴人甲○○之犯行，
    辯稱：當時我追丙○○去到重劃區但沒有追到，回到ＫＴＶ有看到救護車，因沒
    有看到被告丁○○我就跑了云云。經查：
  (一)右揭事實，核與告訴人甲○○、丙○○指訴情節大致相符，並核與證人盧俊沅、
    余俊毅、詹平男於警訊時證述情節大致相符。
  (二)本件被告乙○○確曾毆打告訴人甲○○之情，業據證人余俊毅於警訊時證述：「
    我與甲○○剛好出來，而丁○○即持棍子刺傷甲○○眼睛，並由乙○○及”台北
    ”共同毆打甲○○成傷，我均有看到，盧俊沅也與我一同出來，也有看到。」等
    語，以之核與告訴人甲○○於本院審理時所指訴：「我與余俊毅留在走廊談欠款
    的事情，告訴人丙○○與被告他們就一起出去，余俊毅跟我說欠款的事三年後再
    講，現在不還，我叫他去與公司談，我們兩人就一起下樓，下樓時被告乙○○就
    持棒球棍從對面走過來，我想說情勢不對，想回頭店裡裡面有員工比較安全，結
    果一回頭，就被被告丁○○持木棍打過來，當時我就已經眼睛看不到了，而且他
    們一群人也一直朝我打，後來叫詹平男轉送中國醫藥學院就醫。」等語（九十年
    二月二十七日審判筆錄）。如是，被告乙○○雖曾追趕告訴人丙○○至重劃區內
    ，惟其返回前開「御花園ＫＴＶ」店門口，適見告訴人甲○○自店內出來，即與
    被告丁○○、綽號「台北」之成年男子，共同毆打告訴人甲○○；矧，告訴人甲○○除右眼睛遭木棍刺中外，尚受有左眼外傷性葡萄炎併結膜下出血、背部疼痛
    、腰部瘀青、左中指脫臼等傷害。足見告訴人甲○○係遭致多人共同毆打所致，
    至堪認定。被告乙○○前開所辯，無非係圖卸責之詞，委無足採。
  (三)此外，並有財團法人私立中國醫藥學院附設醫院出具之診斷證明書二紙，且有木
    棍一支扣案足資佐證。事證明確，被告丁○○、乙○○二人右揭犯行，洵堪認定
    。
二、按告訴人甲○○之右眼球遭木棍插入致使右眼球破裂併眼球摘除，則甲○○之右
    眼視能全部毀敗，已達於刑法第十條第四項第一款所稱「重傷」之程度，而被告
    丁○○持扣案之木棍揮擊告訴人甲○○之身體各部位，致甲○○右眼失明，雖無
    故意，但在客觀上應有預見之可能，此加重結果之發生自與其傷害行為具有相當
    之因果關係，故核被告丁○○所為，係犯刑法第二百七十七條第二項之傷害人之
    身體因而致重傷害罪。而被告乙○○所為，係犯刑法第二百七十七條第一項之普
    通傷害罪。被告丁○○、乙○○、綽號「台北」之成年男子三人就普通傷害罪部
    分，具有犯意之聯絡，行為之分擔，皆為共同正犯。又被告丁○○、乙○○，與
    綽號「台北」之男子等三人，雖有先後共同毆打告訴人甲○○、丙○○二人，惟
    渠等係因有關債務問題與甲○○、丙○○二人發生爭吵後，渠等三人即共同基於
    普通傷害之犯意，欲行毆打甲○○、丙○○二人以洩憤。如是，被告丁○○、乙○○，與綽號「台北」之男子等三人先後共同毆打甲○○、丙○○二人，顯係基
    於接續之犯意而為之，尚難以連續犯予以論處，附予敘明。被告丁○○、乙○○
    、綽號「台北」之男子，共同傷害告訴人甲○○、乙○○二人，為想像競合犯。
    爰審酌被告丁○○有違反毒品危害防制條例之不良素行，被告乙○○素行良好，
    竟僅因他人債務問題，與告訴人等人發生爭吵後，心有不甘，即持物品在公共場
    所共同毆打告訴人等人，危害社會秩序，且助長暴戾之氣，被告丁○○並因而致
    告訴人一眼失明，影響他人日常生活至鉅，惟念被告丁○○尚能坦承犯行，被告
    乙○○尚能坦承部分犯行，態度良好，且事後努力與告訴人等欲達成民事和解，
    惟因賠償金額無法達成一致，及告訴人等人所受傷害之輕重等一切情狀，分別量
    處如主文所示之刑，並就被告乙○○宣告刑部分，諭知易科罰金之折算標準，以
    資懲儆。（查被告乙○○行為後，刑法第四十一條業已於九十年一月十日修正公
    布，同年月十二日生效，本件爰依修正後刑法第四十一條第一項前段規定諭知易
    科罰金之折算標準，併此敘明。）又扣案之木棍一支，為被告丁○○個人，在與
    告訴人甲○○混戰中，持以毆打甲○○，並致甲○○右眼失明所用之物品，爰依
    刑法第三十八條第一項第二款之規定，予以宣告沒收。至於被告丁○○持以毆打
    丙○○之燒金紙之金爐、被告乙○○持以毆打丙○○之安全帽、綽號「台北」之
    成年男子持以毆打丙○○之木棍，無證據證明係屬被告丁○○等三人所有，且未
    扣案，未免將來執行之困難，不予諭知沒收，附予敘明。
據上論斷，應依刑事訴訟法第二百九十九條第一項前段，刑法第二條第一項前段、第
二十八條、第二百七十七條第二項、第一項、第五十五條、第四十一條第一項前段（
修正後）、第三十八條第一項第二款，罰金罰鍰提高標準條例第一條前段、第二條，
判決如主文。
中      華      民      國    九十      年      四      月     十三     日
                                台灣台中地方法院刑事第四庭
                                    法  官  顏    世    傑
右正本證明與原本無異。
如不服本判決，應於判決送達後十日內，向本院提出上訴狀（應附繕本）。
        書記官
中      華      民      國    九十      年      四      月     十六     日
附錄本案論罪科刑法條：
刑法第二百七十七條：
  傷害人之身體或健康者，處三年以下有期徒刑、拘役或一千元以下罰金。
  犯前項之罪因而致人於死者，處無期徒或七年以上有期徒刑，致重傷者，處三年以
  上十年以下有期徒刑。


司法院資訊處製作；財團法人民間司法改革基金會備份。
